【裁判字號】    89,上易,3974
【裁判日期】    890824
【裁判案由】    就業服務法
【裁判全文】
臺灣高等法院刑事判決                          八十九年度上易字第三九七四號
    上訴人
    即被告  甲○○
右上訴人因違反就業服務法案件，不服台灣板橋地方法院八十九年度易字第一六六六
號中華民國八十九年八月二十四日第一審判決（起訴案號台灣板橋地方法院檢察署八
十九年度偵字第五二一三號）提起上訴，本院判決如左：
    主  文
上訴駁回。
    事  實
一、甲○○明知雇主不得聘僱或留用未經許可或許可失效之外國人，竟違反上開規定
    ，自民國（下同）八十八年八月二十八日起，以每小時薪水新台幣（下同）
    二百五十元之代價，不定時聘僱許可失效之菲律賓人LAZO MARILYN NAVARRO（下
    稱Ｌ外勞，起訴書誤載為LAZO MARILYN NANVARRO）一人，在其位於臺北縣新莊
    市○○街九十巷三弄十二號四樓住處內從事打掃房屋之工作。嗣於八十八年十一
    月二十七日下午四時十五分許，經警在臺北市○○路、仁愛路口查獲該名外勞而
    得知上情。
二、案經臺北市政府警察局大安分局報請臺灣板橋地方法院檢察署檢察官偵查起訴。
    理  由
一、訊據上訴人即被告甲○○仍否認有聘僱Ｌ外勞從事工作之犯行，辯稱：伊固認識
    Ｌ外勞，在二人聊天中Ｌ外勞曾表示想應徵工作，但伊即予拒絕並未同意僱用，
    且Ｌ外勞常與伊聊天，並曾到過伊上址住處二次，才會知悉伊住處擺設及家庭成
    員之大致情形云云。（偵卷第二十一頁背面至第二十二頁；原審卷第二十二、二
    十五、五十三、七十五頁）。
二、經查：右揭事實，業據證人即該受被告甲○○聘僱之Ｌ外勞，於警訊中證述綦詳
    （偵卷第十至十三頁）。又上開Ｌ外勞經警查獲後，亦曾帶同警察至被告上開址
    住處內，當埸指認被告即為僱用其工作之雇主等情，復據證人（即查獲本案之警
    察廖浩彬）於原審調查中證述明確（原審卷第二十四頁）。參諸該外勞已就受被
    告僱用之時間、工作性質、薪資、住家擺設及家庭成員等基本事實證述綦詳，（
    偵卷第十三頁背面；原審卷第三十七至三十九頁），被告並對Ｌ外勞所繪其住處
    擺設圖（原審卷三八頁），亦供承：「除了和室名稱不對以外，及沒有劃到貯藏
    室以外，大致的擺設都相符，因Ｌ外勞去過我家二次。」等語不諱（原審卷二五
    頁），又被告甲○○對Ｌ外勞稱：「我自八十八年八月二十八日起，因為甲○○
    跟他先生要去加拿大，讓我為甲○○做打掃工作，他們回來後還讓工作，後來我
    摔倒受傷才沒工作。」等語，亦坦承：「我九月中旬去加拿大二週。」，另經原
    審法院於八十九年七月二十一日前往被告上開址住處勘驗結果，該住處擺設情形
    與Ｌ外勞供述之內容大致相符，此有原審該日勘驗筆錄一件在卷可憑（原審卷第
    六十三至六十五頁）。是該Ｌ外勞之證言應與事實相符，堪以採信。
三、又查，該Ｌ外勞乃一外國人，被告甲○○竟輕易讓其到住處了解家庭狀況，實有
    違常理，況依卷附外僑入出境資料檔查詢表所載，該Ｌ外勞係於八十八年三月十
    二日入境臺灣地區，在臺停留期間尚短，在人生地不熟情況下，其又能準確帶同
    員警至被告住處指認雇主，苟非已受被告僱用工作，當不至此。從而，被告等上
    開辯解，顯係卸責之詞，殊無可採。被告上訴再以擺設不完全相符，否認其犯罪
    ，自非可採。
四、又，該名Ｌ外勞，原係由江清海所申請聘僱，而自八十八年三月二十三日起經撤
    銷聘僱許可，已成為許可失效之外國人之情形，有行政院勞工委員會八十九年六
    月七日台八十九勞職外字第０二一四三０三號函附卷可稽（原審卷第四十三頁）
    。綜上各節所述，本件被告非法僱用Ｌ外勞，事證明確，其犯行洵堪認定。
二、查被告甲○○僱聘許可失效之上開Ｌ外勞從事工作之所為，違反就業服務法第五
    十三條第一款雇主不得聘僱許可失效之外國人之規定，其聘僱人數為一人，核係
    犯同法第五十八條第一項前段之罪。原審引用就業服務法第五十八條第一項前段
    ，刑法第十一條前段、第四十二條第二項，現行法規所定貨幣單位折算新台幣條
    例第二條，罰金罰鍰提高標準條例第二條，審酌被告之品行、智識程度、僱用工
    人不易致為本件犯行、所生之危害程度尚輕，以及犯罪後之態度等一切情狀，論
    處被告甲○○違反雇主不得聘僱許可失效之外國人之規定，其聘僱人數為一人罪
    ，科罰金新台幣萬元，並諭知如易服勞役，以新台幣玖佰元即銀元佰元折算
    壹日。經核原判決認事用法及量刑，均無違誤，被告猶執陳詞上訴指摘原判決不
    當，為無理由，應予駁回。
據上論斷，應依刑事訴訟法第三百六十八條，判決如主文。
本案經檢察官沈明倫到庭執行職務。
中      華      民      國    八十九    年     十二     月    二十八    日
                              臺灣高等法院刑事第九庭
                               審判長法  官  李  文  成
                                          法  官  周  盈  文
                                          法  官  官  有  明
右正本證明與原本無異。
不得上訴。
                                          書記官  林  蓓  瑜
中      華      民      國    八十九    年     十二     月    二十九    日
附錄本案論罪科刑法條全文：
就業服務法第五十三條
雇主不得有左列行為：
一、聘僱或留用未經許可或許可失效之外國人。
二、以本人名義聘僱外國人為他人工作。
三、未經許可聘僱或留用他人所申請聘僱之外國人。
四、指派所聘僱之外國人從事申請許可以外之工作。
就業服務法第五十八條
違反第五十三條第一款、第二款或第三款規定，其聘僱或留用之人數為一人者，處六
月以下有期徒刑、拘役或科或併科新台幣九萬元以下罰金；其聘僱或留用人數為二人
以上者，處三年以下有期徒刑、拘役或科或併科新台幣三十萬元以下罰金。
法人之代表人、法人或自然人之代理人、受雇人或其他從業人員，因執行業務犯前項
之罪者，除處罰其行為人外，對該法人或自然人亦科以前項之罰金。


司法院資訊處製作；財團法人民間司法改革基金會備份。
